最高法院刑事判決　　　　　　　　　　　　　　　八十六年度台上字第三五一五號
　　上訴人　台灣高等法院檢察署檢察官
　　被　告　乙○○
　　　　　　甲○○
　　　　　　丁○○
　　　　　　丙○○
右上訴人因被告等殺人案件，不服台灣高等法院中華民國八十五年十二月十八日第二
審判決（八十五年度上訴字第三三七四號，起訴案號：台灣新竹地方法院檢察署八十
三年度偵字第八八一二號），提起上訴，本院判決如左：
    主  文
原判決撤銷，發回台灣高等法院。
    理  由
本件原判決以公訴意旨略稱：被告乙○○因懷恨陳道生侵吞其款新台幣三萬餘元，乃
向被告甲○○、丁○○、丙○○提議殺害陳道生，經四人議定後，遂於民國八十二年
六月十四日下午，帶乙○○提供之開山刀三把，共同乘坐乙○○所有第000－0
000號白色雪鐵龍自用小客車，前往新竹縣竹東鎮尋人，嗣在該鎮○○街八十八號
附近發現陳道生，即共同持刀將其挾持上車，押解至該鎮五豐里山區鴨母寮附近大圳
邊，予以殺害，致陳道生因氣管遭切割、右胸穿刺深及肺部而斃命，旋四人合力，用
乙○○預置於車後行李箱之布袋，將屍體裝袋抬入行李箱內，再洗淨開山刀及現場，
並更換由乙○○事先為四人準備之運動服、拖鞋後，共同乘車離開，途中丁○○先下
車，餘三人將屍體運至苗栗縣南庄鄉○○○○道路，覓得人煙稀少處，搬下屍體，以
在礦油行所購買之汽油潑洒屍體，加以點燃，企圖毀屍滅跡，惟僅燒毀上半身，即心
虛離去，因認被告四人共犯刑法第二百七十一條第一項之殺人罪，被告乙○○、甲○
○、丙○○另共犯同法第二百四十七條第一項之侵害屍體罪。然經審理結果，均不能
證明其犯罪，乃維持第一審諭知被告等無罪之判決，駁回檢察官在第二審之上訴，固
非無見。惟查：(一)、原判決認被告丁○○於警訊及檢察官偵訊中迭次自白犯罪，俱非
實在，所持理由，無非以被告丁○○所供犯罪及運載屍體之交通工具，即被告乙○○
所有白色雪鐵龍自用小客車，於犯罪發生時（八十二年六月），仍在國產汽車股份有
限公司廠內，證人王德財及胡勝惠雖證稱，該車於八十二年四月間，已由吳聲權至國
產公司贖回開走云云，惟吳聲權確係於犯罪發生後之八十二年八月，始與陳彥光合資
贖回該車，並轉賣予官志成，在此之前，該車尚未修復，不能發動，常置於該公司之
事實，業據吳聲權及官志成證述在卷，而王德財既僅負責修車，未親自處理交車事務
，則其前開所證四月贖車一節，即難採信云云，為其主要論據之一。第查前揭自用小
客車，係於八十二年四月二十四日修復，當天由吳聲權贖回開走之事實，除據證人王
德財、胡勝惠證述明確外，並有吳聲權具名署期八十二年四月二十四日之領車字據在
卷足憑（見偵查卷二○三頁），且該車迄至八十三年十月警察查獲被告乙○○其人時
，仍為乙○○所擁有，警察並據乙○○之供述，從三峽修車廠起獲該車，其間乙○○
並無主張該車非其所有，亦有乙○○警訊筆錄可考（見偵查卷第八十、八十一頁），
凡此顯示丁○○所供彼數人犯罪使用之交通工具為乙○○所有白色雪鐵龍自用小客車
一節，似無違事實真相。原審置上開卷內明白事證於不顧，逕據被告指傳之證人官志
成及吳聲權所證，認定犯罪發生時，該車仍在廠內待修，進而推翻丁○○在檢察官前
之自白，顯屬率斷，難謂無應於審判期日調查之證據而未予調查之違法情事。(二)、次
查被告丁○○於其自白中，僅泛稱作案兇器為開山刀，並未具體指明刀械之形狀，原
判決率謂作案兇器為「平頭」單刃，不適於刺戳，與被害人右胸被刀刺入所顯示之傷
狀不相符合云云，其所論斷，難謂有事實之依據；且原判決所引用之相驗卷資料，依
其卷證目錄之標示，第一審法院並未移送該相驗卷，而原審卷內亦無調取該相驗卷之
資料可考，是原判決所謂被害人之傷狀如何，似僅據第一審判決書之記載，倘屬如此
，顯違直接審理原則，本件事關命案重典，被告丁○○在檢察官偵訊中，先後兩次，
對於犯罪之始末及細節，均有詳明之供述，且該被告就檢察官深為疑慮之刑訊及藉機
攀誣問題，於檢察官反覆詰問時，一再陳明並無其事，復於檢察官予以最後陳述之機
會時，表明：「希望判我死刑」、「我把這些事情講出來，心裡覺得很平衡」、「我
覺得做了這些案件，關出來也沒什麼意義，其他的沒想那麼多」、「我該講的都講了
」等語（見偵查卷第九八頁至一一○頁），從形式上觀察，其自白之任意性，毫無瑕
疵可指，原判決亦不以該自白非出於任意陳述，則此項自白，未經查明確與事實不符
以前，不容輕率摒棄，詎原審未傳訊法醫師並調取相驗卷，俾就被害人屍傷及被告所
陳其他相關事項詳為究明，以定證據之取捨，即遽以上開理由，認定被告自白與事實
不符，而悉予摒棄不採，自難昭折服。其判決難謂無調查職責未盡之違誤。檢察官上
訴論旨，執以指摘，為有理由，應認原判決有撤銷發回更審之原因。
據上論結，應依刑事訴訟法第三百九十七條、第四百零一條，判決如主文。
中      華      民      國    八十六    年      六      月     十二     日
                              最高法院刑事第六庭
                                  審判長法官  黃  劍  青
                                        法官  劉  敬  一
                                        法官  林  增  福
                                        法官  林  文  豐
                                        法官  邵  燕  玲
      右正本證明與原本無異
                                              書  記  官
中      華      民      國    八十六    年      六      月     十九     日
